【裁判字號】    98,消債更,210
【裁判日期】    980608
【裁判案由】    聲請更生程序
【裁判全文】
臺灣高雄地方法院民事裁定           98年度消債更字第210號
聲  請  人  甲○○
上列當事人因消費者債務清理事件聲請更生，本院裁定如下：
    主      文
聲請人甲○○自民國九十八年六月八日十七時起開始更生程序。
命司法事務官進行本件更生程序。
    理      由
一、按債務人不能清償債務或有不能清償之虞者，得依本條例所
    定更生程序，清理其債務；債務人無擔保或無優先權之債務
    總額未逾1,200 萬元者，於法院裁定開始清算程序或宣告破
    產前，得向法院聲請更生；法院開始更生程序之裁定，應載
    明其年、月、日、時，並即時發生效力；法院裁定開始更生
    或清算程序後，得命司法事務官進行更生或清算程序，必要
    時得選任律師、會計師或其他適當之自然人或法人一人為監
    督人或管理人，此為消費者債務清理條例（下稱消債條例）
    第3 條、第42條第1 項、第45條第1 項及第16條第1 項分別
    定有明文。
二、聲請意旨略以：聲請人積欠如附表所示債權人皓中資產管理
    有限公司（下稱皓中公司）輾轉受讓自台東區中小企業銀行
    股份有限公司（下稱台東中小企銀）之債務新台幣 (下同)2
    3,311 元；暨積欠中華成長一資產管理股份有限公司（下稱
    中華公司）受讓自慶豐商業銀行股份有限公司（下稱慶豐商
    銀）之債務1,747, 657元，合計無擔保債務1,770,968 元。
    因聲請人月薪僅約32,193元，扣除聲請人每月膳食費用支出
    7, 500元外，尚須負擔水電與瓦斯費1,000 元、電話費1,00
    0 元及油費500 元。又聲請人之配偶失業，現由聲請人獨自
    扶養兩名子女伍珊琪及伍昌哲，每月支出扶養費用各6000元
    ，實有不能清償債務之情事，爰依消債條例之規定聲請更生
    等情。
三、經查：
  (一)聲請人積欠皓中公司23,311元及中華公司1,747,657 元，合
    計無擔保債務1,770 ,968 元 乙節，業據聲請人提出債務明
    細表、讓渡書、債權讓與證明書、債權憑證、債權讓與金額
    表（詳卷第70頁至76頁、第85頁至86頁）、財團法人金融聯
    合徵信中心（下稱聯徵中心）債務清理條例前置協商專用債
    權人清冊及債權人清冊（見卷第4 頁至6 頁）在卷可憑。
  (二)又聲請人任職於隆運空油壓股份有限公司，自97年度7 月起
    至9 月份止，月薪各為32,658元、31,933元及31,927元乙節
    ，亦有薪資證明書可稽（見卷第13頁），堪認聲請人平均每
    月收入為32,173元（元以下四捨五入）。衡以聲請人聲請狀
    財產及收入狀況說明書欄記載，其平均每月收入為32,193元
    （見本院卷第9 頁）乙節以觀，足認聲請人主張其每月收入
    約為32,193元，尚認可採。
  (三)聲請人主張每月除支出個人膳食費用7, 500元外，尚須負擔
    水電與瓦斯費1,000 元、電話費1,000 元及油費500 元，固
    據其提出相關單據為憑（見卷第16頁至第18頁），惟聲請人
    並未提出全部憑證以資證明，尚無從審酌是否均屬必要之費
    用。而按消債條例之立法目的，係為使不幸陷入經濟困境之
    人得以清理債務、重建生活，並在清理過程中能保有符合人
    性尊嚴之最低基本生活，而非維持債務人過去慣常之寬裕生
    活，是於評估履行原協商方案是否顯有重大困難時，並非由
    聲請人任意主張其基本生活費用之數額，否則將造成揮霍無
    度以致清償能力降低，反而易使更生程序無從進行。衡以，
    聲請人居住於高雄縣大寮鄉乙節以觀，本院認應以內政部公
    告97年度台灣省低收入戶最低生活費用每人每月9,829 元計
    算聲請人之生活費用，始為合理，故聲請人逾上開數額之主
    張，即屬無據。
  (四)再聲請人主張其配偶失業，故由聲請人單獨負擔兩名子女伍
    珊琪（11歲）及伍昌哲（9 歲）的扶養費用各6000元等情，
    業據其提出其配偶伍嘉泰95、96年度綜合所得稅各類所得資
    料清單、財產歸屬資料清單及戶籍謄本等為證（見本院卷第
    43頁、第48頁、第53頁、第19頁至20頁），堪認伍嘉泰並無
    收入，且名下僅有1992年出廠、車號3RO-2042之汽車乙部。
    按「夫妻互負扶養之義務」、「家庭生活費用，除法律或契
    約另有約定外，由夫妻各依其經濟能力、家事勞動或其他情
    事分擔之。」，民法第1116條之1 及第1003條之1 第1 項分
    別定有明文。本院審酌聲請人與伍嘉泰之資力，認上開扶養
    費用應由聲請人分擔四分之三，伍嘉泰分擔四分之一，始屬
    合理，是以，聲請人每月應負擔上開二人之扶養費用應係9,
    000 元【計算式：6,000 元×3/4 ×2(人)＝9,000元】，故
    聲請人主張每月須支出子女之扶養費用，於9,000 元之範圍
    內，應為合理。
  (五)末者，聲請人主張每月收入約為32,193元，於扣除個人生活
    開銷及上開扶養費（計算式：32,193元-9,829元-9 ,000 元
    =13,36 4元）後，僅餘13,364元乙節，堪予採認。此外，參
    酌聲請人名下並無其他財產可供清償，客觀上堪認其確實無
    法清償如附表所示之無擔保債務。
四、綜上所述，聲請人既有不能清償債務之情事，致無法清償如
    附表所示之債務未逾1,200 萬元，且無消債條例第46條各款
    所定應駁回更生聲請之事由存在，故聲請人聲請本件更生，
    應予准許，爰裁定如主文第一項所示。並依上開規定命司法
    事務官進行本件更生程序，爰裁定如主文第二項所示。
五、依消費者債務清理條例第11條第1 項、第45條第1 項、第16
    條第1 項，裁定如主文。
中    華    民    國    98    年    6     月    8     日
              民事第五庭    法      官  李昭彥
以上證明與原本無異。
本裁定已於98年6月8日下午4時公告。
本件不得抗告。
中    華    民    國    98    年    6     月    8     日
                            書  記  官  吳雅琪
附表：
┌──┬────────────┬────────┬───────┐
│編號│債權人                  │金額（新台幣）  │種    類      │
├──┼────────────┼────────┼───────┤
│ 一 │皓中資產管理有限公司    │23,311元        │債權讓與      │
│    │                        │                │              │
├──┼────────────┼────────┼───────┤
│ 二 │中華成長一資產管理股份有│1,747,657元     │債權讓與      │
│    │限公司                  │                │              │
├──┴────────────┼────────┴───────┤
│   合             計          │1,770,968 元                    │
└───────────────┴────────────────┘


司法院資訊處製作；財團法人民間司法改革基金會備份。
